【裁判字號】    97,上易,577
【裁判日期】    970429
【裁判案由】    違反著作權法
【裁判全文】
臺灣高等法院刑事判決           97年度上易字第577號
上  訴  人  台灣桃園地方法院檢察署檢察官
被      告  甲○○
上列上訴人因被告違反著作權法案件，不服台灣桃園地方法院九
十五年度易字第一四八七號，中華民國九十六年十二月五日第一
審判決（偵查案號：九十五年度偵字第六八三七號），提起上訴
，本院判決如下：
    主  文
上訴駁回。
    理  由
一、本案經本院審理結果，認原判決認事用法及量刑均無違誤，
    應予維持，爰予逕行引用原判決所記載之事實、證據及理由
    。
二、檢察官上訴意旨略為：被告甲○○在審理中，固翻稱伊因先
    前曾遭警搜扣「片子」，故害怕而於本件警詢及偵查中，編
    造不實之自白等語，然原判決既肯認上揭自白之任意性，證
    人即告訴代理人蔡培亦證稱：伊（當時）在現場，有聽到
    被告向警坦言本件查扣之「富豪刑事」光碟，係其賣出，嗣
    因故障遭退回等語，復有系爭著作專屬授權書、原產地證明
    書、扣押物品清單、ＶＣＤ封面海報、奇摩雅虎網站交易資
    料、照片等在卷及電腦主機扣案可參，足見被告確有將該盜
    版光碟，以網路拍賣方式，出售而遭退貨之事。參諸被告所
    住一、二樓，堆滿日劇光碟，又僱有一小姐負責包裝出貨，
    業據蔡培及承辦警員柯振利陳明，被告復無法提出其有合
    法授權之證明，可見被告事後翻供，顯無可採。原審未令被
    告就其改口而顯不合理之抗辯，「盡相當程度之說明責任或
    舉證責任」，遽行採信，判決無罪，自有未洽云云。
三、惟查：
  (一)我國刑事訴訟法新制，已轉採改良式當事人進行主義，檢察
    官應負實質舉證責任，被告受無罪推定原則保障，構成犯罪
    要件之事實，須以嚴格之證據予以證明，並刻意貶抑被告自
    白之證據地位，除須具有任意性外，尚應符合事實，始具證
    據能力，且不得作為有罪判決之唯一依據，此觀刑事訴訟法
    第一百五十四條、第一百五十六條及第一百六十三條規定甚
    明。是基於無罪推定法則，演化為被告有不自證己罪之特權
    。況認定不利於被告之事實，須依積極證據，苟積極證據不
    足為不利於被告事實之認定時，即應為有利於被告之認定，
    更不必有何有利之證據，最高法院著有三十年上字第八一六
    號判例可供參照。
  (二)扣案之「富豪刑警」光碟僅有一套（七片），係放置在被告
    住處一樓之電腦桌抽屜內而遭搜出，已經被告及柯振利一致
    供明在卷，足見並非置放在一般出售之處；柯振利並證稱：
    伊在網路巡邏，發現被告在雅虎拍賣網站上申請帳號，刊登
    出售日劇光碟，但並未發現被告之網頁上刊登販賣「富豪刑
    事」光碟等語，稽諸卷附被告拍賣網頁資料，確無刊登出售
    「富豪刑事」光碟之相關證據，可見被告是否有出售該套光
    碟，允宜慎查。
  (三)被告在警詢及偵查中，雖自白稱：該光碟片係購自網站，亦
    曾經網站售出等云；但所謂透過網站販售一節，核與上揭調
    查所得之事證不相符合，業如前述，而所言從網站上購進一
    節，縱然經蔡培指證係屬盜版著作物，尚無由憑以證明係
    被告有「散布」或意圖散布而「公開」陳列或持有之情事，
    則被告單純持有一套（非多套）「富豪刑事」盜版光碟之行
    為，自無以著作權法第九十一條之一第三項、第二項之明知
    係侵害著作財產權之重製光碟而散布罪責相繩之餘地。
  (四)至市售電腦內建燒錄器，乃一般電腦之基本配備，是被告使
    用該物，難認有何違常之處，該扣案內建燒錄器之電腦主機
    一台，與上揭諸文書證據，自亦不足憑以作為證明被告犯罪
    之依據。
  (五)本件公訴人既未盡其舉證責任，自不能僅憑被告一度所為不
    符實情之自白，遽入被告於罪。依照上揭說明，原審為被告
    無罪之諭知，經核於法並無違誤，應予維持。檢察官猶憑己
    見，指摘原判決不當，提起上訴，非有理由，應予駁回。
據上論斷，應依刑事訴訟法第三百六十八條、第三百七十三條，
判決如主文。
中    華    民    國    97    年    4     月    29    日
                  刑事第十九庭審判長法  官  黃金富
                                    法  官  魏新國
                                    法  官  洪昌宏
以上正本證明與原本無異。
不得上訴。
                                    書記官  王韻雅
中    華    民    國    97    年    4     月    29    日


司法院資訊處製作；財團法人民間司法改革基金會備份。
